臺灣高等法院花蓮分院民事裁定　　　　　 100年度抗字第26號
抗　告　人　王春妹
相　對　人　洪維考
上列抗告人因與相對人間拆屋還地強制執行事件，聲明異議，對
於中華民國100年4月22日臺灣花蓮地方法院99年度事聲字第37號
所為裁定提起抗告，本院裁定如下：
    主  文
原裁定及原法院司法事務官之處分均廢棄。
    理  由
一、本件抗告人持臺灣花蓮地方法院98年5月8日98年度玉簡他調
    字第7號拆屋還地調解筆錄為執行名義（下簡稱調解筆錄）
    ，向原法院聲請強制執行相對人所有坐落花蓮縣玉里鎮○○
    段226地號土號如調解筆錄附圖A所示面積66平方公尺之建物
    （下簡稱系爭建物），原法院司法事務官以系爭建物，相對
    人已依原法院民事執行處自動履行命令拆除大部，僅餘半根
    柱子及陽台約一塊磚頭之距離未拆除，而因該部分如欲拆除
    ，所需補強費用逾抗告人所欲實現之利益數十倍，而認該未
    拆除部分有合理之客觀容許範圍，乃為不予執行之處分。抗
    告人不服聲明異議，原法院以：本件抗告人聲請強制執行，
    請求拆除相對人房屋之重要柱子，經民事執行處現場履勘及
    詢問專業人員之意見後，認此拆除之執行將造成相對人重大
    損害，權衡抗告人所欲實現權利之利益及將造成相對人之損
    害，二者顯不相當，有權利濫用之虞，不符誠信原則，故依
    民法第148條權利濫用之規定，不予執行，核屬適法，因而
    以原裁定維持原法院司法事務官所為不予執行之處分。
二、惟按強制執行，應依執行名義為之，此觀強制執行法第4條
    第1項規定即明。又執行法院為非訟法院，僅得依執行名義
    為強制執行，無權調查審認當事人實體上權利義務之爭執。
    故於強制執行程序中，當事人就實體上之權利有所爭執時，
    應提起異議之訴或另提他訴，要非執行法院得自行審認決定
    者。且關於民法第148條權利濫用之規定，於實體上權利義
    務有所爭訟時，始有適用。經查，系爭建物依為強制執行名
    義之調解筆錄，既尚有半根柱子及陽台約一塊磚頭之距離尚
    未拆除，參照前開說明，執行法院仍應依法妥適執行，要不
    得以實體上之事由率不予執行。是本件原法院司法事務官擅
    為實體上審查，而為拒絕執行之處分，於法不合，原裁定基
    於同一理由並援引民法第148條權利濫用之規定，維持該司
    法事務官之處分，駁回抗告人之異議，亦有不當（至原裁定
    雖另引最高法院71年度台上字第737號判例意旨為據，但該
    判例係就當事人間之實體訴訟所為見解，與民事強制事件無
    關）。抗告意旨指摘原裁定及原法院司法事務官所為處分不
    當，求予廢棄，為有理由，爰將原裁定及原法院司法事務官
    所為處分廢棄，由原法院另為適當之處理。
三、據上論結，本件抗告為有理由，依民事訴訟法第492條，裁
    定如主文。
中    華    民    國   100    年    7     月    11    日
                  民事庭審判長法  官  許仕楓
                              法  官  陳秋錦
                              法  官  李水源
以上正本係照原本作成。
本裁定除以適用法規顯有錯誤為理由外，不得再抗告。如提起再
抗告，應於收受送達後10日內委任律師為訴訟代理人向本院提出
再抗告狀（均須按他造當事人之人數附繕本）。並繳納再抗告費
新台幣１千元。
中    華    民    國   100    年    7     月    11    日
                              書記官  黃琪瑋